臺灣臺南地方法院刑事判決　　　　　　　　　　　　　　九十一年度重訴字第二號
　　公　訴　人　臺灣台南地方法院檢察署檢察官
　　被　　　告　丁○○
　　選任辯護人　翁瑞昌
　　選任辯護人　陳琪苗
右列被告因殺人等案件，經檢察官提起公訴（九十年度營偵字第二０四一號），本院
判決如左：
    主  文
丁○○殺人，處有期徒刑拾伍年，褫奪公權捌年。
扣案之小武士刀壹把沒收。
其餘被訴傷害部分公訴不受理。
    事  實
一、丁○○與前妻甲○○雖已離異，然仍圖再續前緣，但多次要求均未得其應允，因
    而對甲○○心生憤懣。丁○○遂於民國（下同）九十年十二月二日二十一時三十
    分許，駕駛其所有自用小客車車號Ｃ九—五九五一號，停在甲○○所經營位於台
    南縣鹽水鎮橋南里福南宮廟前「五二０檳榔攤」處，並預先將裝有汽油之保特瓶
    置於上開自用小客車上，復將其所有刀械（業經台南縣警察局鑑驗非公告查禁之
    刀械）藏置腰間，於當日與甲○○談判重聚未果，竟先返回車上持保特瓶裝之汽
    油向甲○○潑灑，適在旁之甲○○友人丙○○見狀，即上前推開丁○○，然丁○○反將丙○○推擠至檳榔攤外，致丙○○受有腳部關節之傷害（傷害部分業已撤
    回告訴）；適值甲○○友人吳嘉富駕車前來，見狀乃攜帶鋁製球棒下車，並揮打
    丁○○頭部，但遭丁○○以手遮檔，詎丁○○竟基於殺人之犯意，反持其攜帶之
    前開刀械砍殺吳嘉富，吳嘉富則因要閃躲丁○○的砍殺，鋁製球棒遂掉落地上，
    雙方先在檳榔攤旁草叢中相互扭打，搶奪該把刀械，吳嘉富頭皮因而受有血腫十
    二乘八公分之傷害；吳嘉富於初始曾奪得該把刀械，然旋遭丁○○奪回後，並進
    而持該刀械不斷向吳嘉富疾速猛刺，吳嘉富在全身多處受切割傷下，遂體力不支
    ，丁○○則趁勢將吳嘉富壓倒在地，並持該小武士刀猛力朝吳嘉富身體肚腹部位
    要害處由上往下刺，吳嘉富又掙扎欲起身，丁○○則又追刺吳嘉富身體各處，致
    吳嘉富共受有左下巴切割傷長十公分深一至二公分；左上胸切割傷長六公分，深
    達胸壁肌肉；左下腹穿刺傷長二十公分，延伸至左腹股溝內下端，深達左大腿內
    後側肌肉層，逾二十公分；吳嘉富再以雙手阻擋，致其右前臂又受有切割傷長八
    點五公分，深達皮下脂肪層；右手掌切割傷長六公分，深達手掌淺層肌肉；右拇
    指切割傷長三公分，深達皮下軟組織；右食指切割傷長二點五公分，深達皮下軟
    組織；左手肘切割傷長十二公分寬九公分；左手腕切割傷長三公分；左手掌切割
    傷長三公分；左拇指切割傷長三點五公分；左中指切割傷長四公分；左無名指遠
    端指結之末三分之二遭截肢；左大腿外側切割傷長二十三公分；胸骨骨折之傷害
    ，嗣經甲○○報警後，將吳嘉富及丁○○均送醫救治，吳嘉富經急救後，於九十
    年十二月三日十四時十分許因全身多處切割傷合併失血過多不治而亡。警方並當
    場扣得沾有血跡之前開刀械一把、鋁製球棒一支，內殘留汽油之保特瓶一瓶、打
    火機一只、鋁製球棒一支。
二、案經台南縣警察局新營分局報告台灣台南地方法院檢察署檢察官偵查起訴。
    理  由
壹、有罪部分：
一、右揭事實，業據被告丁○○在警局及檢察官偵查中均供認：在扭打當中，死者被
    伊壓在底下，伊雙手握住刀械（即被告自承之小武士刀，業經鑑定非公告查禁之
    武士刀，下均稱刀械）舉起，由上往下刺他肚子，之後死者又翻起身來，伊又再
    追刺他，死者則用爬的爬到旁邊馬路上，伊則坐在檳榔攤前水泥地上等情（參見
    警卷九十年十二月三日十四時零分警訊筆錄、九十年度營偵字第二四０一號偵查
    卷第十頁背面）不諱，復經案發當時現場目擊證人丙○○迭次於警訊時及本院審
    理中證述：當天伊至甲○○的檳榔攤內聊天，到了二十一時三十分許，甲○○前
    夫丁○○就到檳榔攤購買五十元檳榔，並要求甲○○上車，表示有事要商談，但
    甲○○不願意，並說：若有事在檳榔攤談就好，丁○○便將其車開走，後來又掉
    頭回來，下車後丁○○口氣就非常不好，問甲○○到底要不要上車，而甲○○當
    時堅持不上車，隨即丁○○就轉身回車上取出一瓶內裝汽油的保特瓶，並打開瓶
    蓋朝甲○○潑灑，當時，伊就在甲○○旁邊，所以也被波及，隨後三人就在檳榔
    攤內拉扯，而伊與甲○○都被丁○○推到檳榔攤外，且伊還跌倒在地上，待伊抬
    起頭時，就看見吳嘉富已來到檳榔攤旁，並與丁○○發生激烈拉扯及互毆，隨即
    二人就沿路打到檳榔攤前約十公尺處，且二人均跌坐在草堆裡扭打，因草堆有一
    定高度，且當時視線不良，伊無法看清草叢內詳細情形，但是沒多久，伊就看見
    丁○○二手合抱一支長長的東西並高舉後，向吳嘉富身上猛刺。隨後丁○○就走
    到檳榔攤旁向伊招手，示意要伊過去，但那時，伊才發現丁○○手中拿的是一把
    刀械，伊當時心裡非常害怕就逃離現場等語（參見警卷九十年十二月三日十四時
    四十分丙○○警訊筆錄、本院九十一年四月十日訊問筆錄）結證屬實，且復參酌
    法務部法醫研究所鑑定書中被害人左下腹穿刺傷，延伸至左腹股溝內下端，深達
    左大腿內後側肌肉層，長度逾二十五公分，以及左大腿外側切割傷有二十三公分
    長之傷口並延伸至左大腿後側切割傷等情相互勾稽，是被告最後高舉小武士刀刺
    次向被害人腹部後，當被害人翻身，被告又朝被害人刺下乙節互核相符，是衡諸
    常情，若行為人並無致他人於死之意，則焉會在刺殺對方之後，看見被告翻身，
    又由上往下補刺對方，若非欲致他人於死，又何須一再追刺？況參酌被告於補刺
    被害人之後，被害人終不再翻身後，被告僅自顧自的走向目擊證人丙○○，而並
    未有何向外求救之意，益徵被告當時殺意之堅，實甚為顯然。
二、被告在審判中翻異前詞，辯稱：伊並無殺害死者之犯意，是因為當時死者突然出
    現，而且不分青紅皂白持球棒重擊伊的頭部，使伊因而受有頭部外傷併腦震盪之
    傷害，因此情急下，才基於正當防衛拿起小武士刀揮砍死者，且當天所持小武士
    刀並非伊於事發時才帶去現場，而是十數天前就放在甲○○檳榔攤冰箱後面，因
    此伊實無殺害死者之故意云云。惟查：
（一）按行使防衛權以對於現在不法之侵害為條件，若行為人於對方以武力搜捕時已
      經逃避，則已無何種不法侵害情形可言，自已不生正當防衛問題，至於被告所
      言慮及彼方恐於將來更為加害等語，此僅屬被告自身之顧慮，而非對於現實不
      法之侵害，最高法院二十八年上字第二三六三號判例意旨可資參照。查本件被
      告與死者即被害人吳嘉富在檳榔攤草叢扭打時，死者手上之球棒早已掉落在地
      之事實，業經證人丙○○證述：‧‧‧被告與死者在爭吵，死者沒有踏進檳榔
      攤，就在外面與被告吵起來，伊沒有看見死者手上有木棒，雙方並有發生扭打
      ‧‧‧等語（參見本院九十一年四月十日審理筆錄）自明，是被害人當時手上
      球棒已掉落地面，足見其侵害已然過去，被告竟反持小武士刀與被害人扭打，
      當無主張正當防衛之餘地。故被告提出診斷證明書上所載腦震盪等情，自無法
      為被告有利之認定。
（二）至被告另辯稱現場所扣得小武士刀並非其當天所帶，而係案發時數天前至一個
      月前就已經置放在甲○○檳榔攤內冰箱後面云云，然查被告在案發前二天與甲○○發生爭吵，並經警前往處理，且當時甲○○至警局報案時，在製作報案紀
      錄時，確曾向派出所員警陳述被告家中有刀械一事，業據證人即派出所警員乙○○於本院審理時證述：當初是甲○○先向警局報案，後來警局通知伊過去被
      告住所，伊去了之後，甲○○向伊提到被告打小孩的事，後來，甲○○離開後
      ，又跑到警局告知警局同仁被告家中有武士刀，這些是後來伊回警局後，才聽
      同事說的等語（參見本院九十一年五月二十七日訊問筆錄），且參酌被告所繪
      製現場檳榔攤圖，衡諸常情，該檳榔攤並不大，且該刀長度約二十公分左右，
      若果如被告所言已放置十數天，則焉能不被甲○○所發現？況案重初供，觀諸
      證人甲○○於案發時至本院審理中，均證述該刀係被告當天攜帶，並插放於腰
      間，且因為被告轉身拿汽油，所以才為其所發覺等語（參見九十年十二月三日
      凌晨零時零分警訊筆錄、本院前開審理筆錄），其中甲○○所描述情節均首尾
      一貫，且非常具體詳盡，並非空言指摘，是被告前開所辯，實無足採信。至證
      人丙○○雖證稱伊當時並未看見被告腰間有刀，此乃因丙○○於當時在檳榔攤
      位置之角度與甲○○不同所至，因檳榔攤正對門口之位置僅容一人，而被告車
      又停在門口，當被告轉身出去並走下檳榔攤之樓梯，進車中拿汽油時，當時應
      僅有甲○○一人能看清被告動作，因丙○○係站立於甲○○之斜偏後方，此有
      被告所繪前揭檳榔攤位置圖附卷足稽（參見本院九十一年三月二十七日訊問筆
      錄），是此自亦無法作為被告有利之佐證，併此敘明。另被害人頭部皮下血腫
      部分，並非被害人直接致死之原因，而公訴意旨所述被告該部份傷勢係因被告
      以鋁製球棒毆打被害人至昏迷所致，被告則主張係由於被害人自行撞到現場電
      線管路乙節，因被告於偵查中已自承：當時伊往下刺被害人，還見被害人翻身
      乙節，且有法務部法醫研究所法醫理字第０九一０００一一九０號函覆認雙方
      係近身搏鬥，垂直擊打致被害人昏迷之機會不大等語附卷，復觀諸被害人相驗
      照片中多處淺割傷自明，是本院認此部分雙方扭打情節應如事實欄所述，而非
      如公訴意旨或被告所言，併此敘明。
（三）此外，復有法務部法醫研究所鑑定書一份、台灣台南地方法院檢察署檢察官勘
      驗筆錄一份、相驗照片、現場照片附卷足稽，是被害人確因遭被告刺殺全身多
      處，致其切割傷合併失血過多休克而亡，亦經檢察官督同法醫相驗屍體查明屬
      實，被告前揭所辯均屬事後空言卸責之詞，而不可採信。本件事證明確，被告
      前揭犯行已堪認定。
三、核被告殺死吳嘉富之行為，係犯刑法第二百七十一條第一項之殺人罪。爰審酌被
    告因細故即持預藏刀械殺人，惡性非輕，及被告並無前科、犯罪手段，所生危害
    及犯罪後態度等一切情狀，量處有期徒刑十五年。又依被告犯殺人罪之性質，認
    有褫奪公權之必要，爰依刑法笫三十七條第二項之規定併予宣告褫奪公權八年。
四、扣案之刀械一把係被告所有供犯罪所用之物，業據其供明在卷，依刑法第三十八
    條第一項之規定宣告沒收。至另扣案之打火機、內含汽油的保特瓶，固係被告所
    有，惟非供其犯罪所用之物，不予宣告沒收。另鋁製球棒並非屬被告所有，亦不
    予宣告沒收。
貳、不受理部分：
一、起訴意旨略以：如右列事實欄。
二、按告訴乃論之罪，告訴人於第一審辯論終結前，得撤回其告訴；又告訴乃論之罪
    經撤回者，應諭知不受理之判決，並得不經言詞辯論為之，刑事訴訟法第二百三
    十八條第一項、第三百零三條第三款及第三百零七條分別定有明文
三、查本件告訴人丙○○告訴被告丁○○傷害案件，公訴人認係觸犯刑法第二百七十
    七條第一項之罪，依同法第二百八十七條之規定，係告訴乃論之罪。茲經告訴人
    於本院審理時即九十一年四月十日當庭表示撤回告訴，揆之首開說明，自應諭知
    不受理之判決，並不經言詞辯論為之。
據上論斷，應依刑事訴訟法第二百九十九條第一項前段、第三百零三條第三款、第三
百零七條，刑法第二百七十一條第一項、第三十七條第二項、第三十八條第一項第二
款，判決如主文。
本案經檢察官李白松到庭執行職務
中      華      民      國      九十一      年    七      月    十二    日
                                    臺灣台南地方法院刑事第三庭
                                        審判長法  官  李政庭
                                              法  官  謝瑞龍
                                              法  官  謝家宜
右正本證明與原本無異。
如不服本判決，應於判決送達後十日內，向本院提出上訴狀。
中      華      民      國      九十一      年      七    月    十二    日
                                              書記官  朱小萍
附錄法條：
中華民國刑法第二百七十一條第一項
殺人者，處死刑、無期徒刑或十年以上有期徒刑。
